【裁判字號】    90,上訴,253
【裁判日期】    900918
【裁判案由】    毒品危害防制條例
【裁判全文】
臺灣高等法院刑事判決                              九十年度上訴字第二五三號
    上  訴  人
    即  被  告  陳素
    選任辯護人  劉承斌
右上訴人因毒品危害防制案件，不服臺灣板橋地方法院八十九年度訴字第五二○號，
中華民國八十九年十一月六日第一審判決（起訴案號：臺灣板橋地方法院檢察署八十
八年度偵字第二○九八一、二○九八二號）提起上訴，本院判決如左：
    主  文
原判決關於陳素部分撤銷。
本案陳素被訴部分公訴不受理。
    事  實
一、公訴意旨略以：被告陳素明知安非他命為禁藥且屬第二級毒品，仍在台北縣三
    重市○○路○段一號十五樓之四，意圖販賣而持有安非他命（毛重六十八點一公
    克，淨重六十五點九公克）。嗣於八十八年（九月八日，起訴書漏載月、日）二
    十一時三十分許，為警在上開處所查獲，並扣得意圖供販賣所用之分裝夾鍊袋四
    百二十四只及電子磅秤一檯，及分裝斜口杓四支、分裝杓三支、研磨器一組等語
    ，因認被告陳素犯有毒品危害防制條例第五條第二項意圖販賣持有安非他命罪
    嫌。
二、案經臺北市政府警察局信義分局報請臺灣板橋地方法院檢察署檢察官偵查起訴。
    理  由
一、訊據被告陳素坦承於右揭時、地持有安非他命之事實不諱，惟堅決否認有何販
    賣意圖，辯稱：扣案之安非他命六包中，只有二中包部分係伊於被查獲前一星期
    向不詳姓名綽號「阿明」之成年男子，以三萬元購得二中包以供伊與同居之甲○
    ○共同吸用，並無販賣意圖。伊買的二包重量多少伊不知道，伊與甲○○用了其
    中壹包的一部分，至被查獲時已用了二、三天，另一包伊沒有用過，所以重的那
    包應該是沒有用過的那包，至於四小包部分，不是伊所有，伊不知道為何會在化
    妝檯上等語。經查：
  (一)共同被告甲○○雖於警訊時供稱：「王曉萍是負責幫陳素販賣毒品給施用毒品
    之不特定人士」、「警方查獲之毒品都是陳素向一名叫『阿明』之男子購得，
    而我是向陳素拿取，並沒有金錢交易」、「我不清楚『阿明』真實姓名，但我
    曾與陳素到土城金城路二段二七一號十一樓『阿明』住處找他」、「我不清楚
    陳女向『阿明』購買幾次，但每次交易都是以兩計算，金額我不清楚，交易地點
    都在前述地址」、「我知道是當施用毒品之不特定人士向陳素購買毒品時，陳
    素會聯絡王曉萍將毒品送至約定地點交易，而陳素會將部分毒品放於王曉萍
    身上保管」等語（詳八十八年偵字第二○九八二號卷第十六頁反面、十七頁），
    嗣警員再問：「你與陳素、王曉萍有無共同販賣毒品？」，甲○○回稱：「我
    每次與不特定人士交易毒品完畢，金錢都是交付給陳素，而王曉萍也是跟我一
    情形」等語（詳八十八年偵字第二○九八二號卷第十八頁正面），其先証述被告
    陳素有與王曉萍共同販賣毒品給不詳姓名之人，後再供稱其與王曉萍二人共同
    為被告陳素販賣毒品，但於何時、何地販賣毒品給何人，則未據供明，所述是
    否與事實相符，則未有相關佐証。
  (二)証人甲○○於第一次檢察官偵訊時（製作上開警訊筆錄次日）立即改稱：「警訊
    不實，警察打我」、「（在你住處查獲物誰的？）那不是海洛因，那是葡萄糖粉
    ，安毒是我和陳素的」、「（問：陳素幫王曉萍賣毒品？）沒有。他們都有
    吸」等語，而被告陳素亦於同日偵查中稱扣案安非他命是買來自己吃的，伊沒
    有賣毒品，王曉萍也沒有幫伊賣毒品（詳八十八年偵字第二○九八二號卷第七十
    五頁反面、第七十六頁）；於原審中稱：「我在警訊中確實有說有人向陳素買
    毒品時，陳素會聯絡王曉萍將毒品送至約定地點交易，但事實上陳素沒有賣
    ，扣案安非他命是我與陳素買來要施用，其餘磅秤等物都是綽號阿炮不詳姓名
    之成年男子於八十八年七月底、八月初寄放，阿炮之真實姓名地址我不知，他沒
    有說何時取回」、「我（警訊中）有被刑求，當天晚上我並沒有拒絕夜間訊問，
    他們（指警員）有打我，他們（指警員陳國明、陳紀淵於原審之証言）不實在」
    等語（詳原審卷第一○七頁、第一四一頁）；於本院調查中稱：「（在警訊中）
    我被刑求」、「（你的傷位置？）臉及胸部，我沒有瘀血，看不出來，我的臉半
    邊都擦、挫傷，我被壓在地上踢，所以我才說陳素有販賣」、「（你有無向檢
    察官說你被刑求？）有，但檢察官說我被打，他不管，他只管我這件案子」、「
    （你有無要陷害陳素？）沒有，如果我要陷害的話，我就從頭到尾就會咬她，
    而且我被警察刑求，警察告訴我陳素要跟我分手，說我要糾纏她，我才這樣說
    」等語（詳本院卷第六十三至六十五頁、第六十七頁）。
  (三)由上証人甲○○之証言可知，証人甲○○於偵查、原審及本院中已數度表示警訊
    筆錄不實，伊於警訊中有遭警刑求，並自偵查中起至本院中止，均一再否認被告
    陳素有販賣安非他命，供稱扣案之安非他命是被告陳素買來供二人施用，為
    伊二人共有等語，則証人甲○○於警訊中稱被告陳素有販賣安非他命之証言，
    除無具體証據足以佐証確與事實相符外，經本院調閱証人甲○○八十八年九月九
    日（即檢察官第一次訊問後諭知送觀察勒戒）入所時所留下之「新收受刑人、被
    告、留置人內外傷記錄表」影本記載証人甲○○右側臉部上至下擦傷，左前胸亦
    有傷，但傷勢類型不明，當時証人甲○○係自述稱：「我於民國八十八年九月八
    日在三重市○○路與重陽路口被數名保安警員打傷胸部跟臉部，以致臉部擦傷，
    另又在保安二中隊裡被訊問警員用腳踢及用手搥打胸部，自當時到現在，胸部疼
    痛」等語，此有台灣台北看守所檢送之附設戒治所受觀察勒戒人甲○○之內外傷
    記錄表影本一紙在卷可按（詳本院卷第一四一頁），而証人甲○○於警訊筆錄中
    「（你臉部擦傷是因何而造成？）警方於八日在三重市○○路、三陽路口要逮捕
    我時，因我害怕，要離開時跌倒致臉部擦傷而造成的」等語（詳八十八年偵字第
    二○九八一號卷第十八頁反面），足見証人甲○○於警訊及第一次檢察官訊問完
    畢入所時，確受有臉部及胸部之傷害無誤，且該傷勢與甲○○在入勒戒所時及本
    院中供述如何被用腳踢、手搥及被壓在地上踢等供述，並無矛盾，且有一致之處
    ，則關於証人甲○○警訊中傷勢如何來，是否已影響証人甲○○警訊供述之自由
    意志，顯有疑義，自當詳加查明，以確保該証人甲○○之警訊供述係出於自由意
    志無誤，方可採為不利被告之証據。雖原審傳喚為甲○○製作警訊筆錄之警員陳
    紀淵到庭証稱甲○○之警訊筆錄係依其自由意識製作云云（詳原審卷第一四○頁
    ），但查証人陳紀淵乃被証人甲○○指控刑求之人，其乃利害關係人，以証人甲
    ○○接受警訊時確有受傷並指控警訊警員有刑求之情等觀之，警員陳紀淵於原審
    之証言價值本即不高，而幾無可採，嗣經本院函請台北市政府警察局保安警察大
    隊檢送八十八年九月八日偵辦本案時之警訊錄音或錄影帶過院參辦，惟據該大隊
    函復稱：「本大隊第二中隊於八十八年九月八日偵辦嫌犯陳素涉嫌違反毒品危
    害防制條例當時未有全程錄影、錄音，請察核」等語，此有該大隊九十年四月十
    三日函在卷可按（詳本院卷第八十頁、第八十一頁），依此可見，警方為証人甲
    ○○製作警訊筆錄時，並未依法錄音或錄影，致無法確保証人甲○○之警訊內容
    係基於其自由意志所為。經綜合上開甲○○受傷之事實、於第一次檢察官偵訊時
    及入勒戒所時，均一再指述警訊中遭刑求之事証，併警方未依法全程錄音、錄影
    等事証，已足使人對証人甲○○警訊供述之任意性，產生懷疑至動搖其供述之任
    意性，從而証人甲○○警訊中之証言應無証據能力，而不足採。
  (四)被告陳素於警訊、偵查、原審及本院中均一致供述查扣之安非他命是供伊與同
    居人甲○○共同吸用，並非用以販賣，伊也沒有請王曉萍販毒，更沒有請甲○○
    幫忙販毒，伊購買安非他命都是為要自己施用，或者朋友請伊代購，伊一次買多
    一點比較便宜，並非買來販賣，案發當天，伊是在甲○○之租處施用安非他命，
    不久即被查獲，扣案之安非他命二中包是案發前一禮拜向土城「阿明」以三萬元
    買的，伊與甲○○用了其中一包的部分，約用了三、四天就被查到等語（詳八十
    八年偵字第二○九八一號卷第二十頁、第二十二頁、第五十頁、第七十五頁，原
    審卷第一○七頁、第一二九頁，本院卷第四十至第四十三頁、第六十三頁、第一
    一○頁至第一一二頁），核與証人甲○○於偵查、原審及本院中供述渠與被告二
    人共有扣案之安非他命，二人同居並共同施用安非他命，該安非他命是被告向綽
    號「阿明」之人購買而得，被告並無販賣，亦無請王曉萍幫忙販賣安非他命等語
    相符。被告陳素雖於警訊中曾坦承警方在三重市○○路一段一號十五樓之四承
    租處查獲之安非他命六包（毛重六八點一公克，淨重六五點九公克）、鋁泊紙、
    疑似海洛因殘渣袋，分裝勺管、電子磅秤、海洛因研磨器、夾鍊袋、吸食器等均
    是伊與甲○○共同所有，安非他命是伊二人共同吸用，海洛因伊不知用途，電子
    秤用來秤毒品等物，研磨器是甲○○研磨海洛因所用，分裝斜口勺管用來分裝毒
    品等語（八十八年偵字第二○九八一號卷第二十頁正反面），但被告於警訊中係
    主張扣案安非他命乃供被告與甲○○二人施用，並未坦承扣案之安非他命係意圖
    販賣而持有，故被告在警訊中稱「電子秤用來秤毒品」一語，亦不能用以証明被
    告以該電子秤秤毒品準備販賣，當甚明確。另警訊筆錄記載警方於未詢問被告是
    否有販賣毒品？被告亦未坦承有販賣毒品之情形下，即直接以「被告與甲○○二
    人有共同販賣毒品」為前提事實訊問被告：「妳與甲○○間財務如何分配，販毒
    所得之利如何分？」，被告於警訊中答稱：「也沒什麼分配，看誰需要用錢就去
    拿，錢大都放在梳妝檯抽屜內，販毒所得會留下購毒錢後，剩下付房租及日常開
    銷就所剩無幾了，另還債」、「（你們購毒如何分工？毒品分裝磅秤？）毒主（
    貨源）都會各自去搭線，但我大都是朋友託我去購毒，我沒有毒品處理等分裝磅
    秤工作」等語（詳八十八年偵字第二○九八一號卷第二十一頁），被告雖答稱販
    毒所得用於付房租、日常開銷、還債等，但因無被告於何時、何地販賣毒品與何
    人、利得多少等事証，且被告陳素於警訊、偵查、原審及本院中均一再堅持否
    認有販賣安非他命之犯行，則警訊中所稱「販賣毒品所得如何使用」云云，即無
    事實之根據，而無可採。是以，尚不能以被告陳素不否認持有扣案毒品安非他
    命，或被告陳素於警訊中曾供述販賣毒品所得如何利用云云，即認定被告有販
    賣毒品之意圖。
  (五)共同被告甲○○雖於警訊時供稱：「（八十八年偵字第二○九八二卷第七頁搜索
    扣押筆錄）第四項為我本人所有，第十二項分裝夾鍊袋小只是我本人所有，第十
    三項、十五項、十九項也是我本人所有，第十一項（海洛因研磨器）是我朋友叫
    『阿炮』寄放於我現住處．．．第五項（指扣案之安非他命六包，毛重六十八點
    一公克）、第六項（內有安非他命殘渣之鋁鉑紙）、第七項（疑似海洛因一包，
    毛重十四公克）、第八（海洛因殘渣袋三只）、第九（分裝杓管三支）、第十（
    電子磅秤一台）、第十四（酒精燈）、第十二（分裝夾鍊袋柒包，中四一六只、
    小八只）、第十七（偽造千元鈔一張）、第二十項（葉萬和身份証）都是陳素
    所有」（詳八十八年偵字第二○九八一號卷第十六頁正反面），但証人甲○○於
    偵查中已立即向檢察官供述警訊筆錄不實，於本院中亦供稱「吸食器、玻璃球吸
    食器是我做的，其他的東西都是阿炮寄放的」、「（海洛因殘渣袋、海洛因、研
    磨器、錫箔紙、分裝夾鏈袋是何人的？）錫箔紙是陳素的，其他的工具是阿炮
    的，海洛因及海洛因殘渣袋是我的，但我海洛因沒有那麼多，我沒有看見陳素
    有用過海洛因」、「（陳素是否知道工具都是阿炮的？）她知道」、「工具包
    括分裝袋、電子秤、杓子等是住在新竹綽號「阿炮」他跑路，把東西寄放在我這
    裡，他為何要跑路，我不知道，陳素認識他，但不熟」等語（詳本院卷第六十
    、六十二、六十三頁），足見甲○○所述扣案物品如電子秤、分裝袋等物品為何
    人所有，已前後不一，且與被告陳素於警訊中稱上開扣案物品為伊與甲○○所
    共有，於原審中稱電子秤不是伊所有，於本院中稱除扣案安非他命為伊與甲○○
    共有外，其他東西都不是被告所有等語（詳本院卷第一一二頁）不符，以本件查
    獲地點是証人甲○○承租之房屋，被告雖與甲○○有同居之事實，但關於扣案電
    子秤、分裝袋為何人所有一節，被告與甲○○之供述各前後不一外，亦互不相同
    ，則扣案電子秤、分裝袋到底為何人所有，已有不明，自難以扣案之電子秤及分
    裝袋，証明被告陳素有販毒之意圖。
  (六)扣案之安非他命六包，經本院勘驗結果，該六包安非他命實為二中包及四小包，
    而依各該包裝上記載之重量，二中包之安非他命驗前毛重各為三五．六公克及二
    六．二公克，餘四小包安非他命驗前毛重各為○．七公克，三．四公克，一．○
    公克，一．二公克，總毛重約六十八點一公克，此有本院調查筆錄可稽（詳本院
    卷第一五○頁），足見該二中包之安非他命重量不同，被告稱買二包、三萬元，
    不到二兩（一兩約三十七點五公克），已用其中一包之部分，用了三、四天等語
    （本院卷第六十三頁），核與該二中包一大、一小，較大的一包重量接近一兩等
    情相符，被告所供，並非全無可信。又本院勘驗扣案之夾鍊袋與六包安非他命夾
    鍊袋之大小，並比較之，本院當庭勘驗比對結果，該在被告陳素住所地台北縣
    三重市○○○○街五十八巷三十六號三樓查獲的小夾鏈袋（三只，詳八十八年度
    偵字第二○九八二號卷第十頁搜索扣押証明筆錄）與上開扣案裝安非他命四小包
    的夾鏈袋大小不同，裝安非他命的夾鏈袋較小；裝安非他命中包的夾鏈袋與在五
    谷王北街查獲的大夾鏈袋（八只）尺寸也不同。而比對扣案在台北縣三重市○○
    路○段十五樓之一甲○○與被告同居處查獲之小安非他命夾鏈袋（八只，詳同上
    偵字第二○九八二號卷第七頁搜索扣押証明筆錄），核與扣案裝有安非他命之四
    小包夾鏈袋不同，四小包安非他命夾鏈袋最小，五股王北街查獲的小包夾鏈袋次
    之，在重陽路查獲的小夾鏈袋最大。扣案的三種小夾鏈袋尺寸都不同，此亦有本
    院調查筆錄在卷可查（詳本院卷第一五一頁、第一五二頁），由上足見，扣案裝
    有安非他命之小包夾鍊袋，均與在被告住處或與甲○○同居處查獲之小分裝夾鍊
    袋大小不同，且四小包安非他命之重量各不相同，相去甚大，彼此間之重量又無
    倍數關係，顯不足據以証明該四小包安非他命係被告陳素為販賣之目的以秤秤
    妥重量後分裝待價而沽者。另扣案之安非他命驗餘淨重雖達六十四點九公克，以
    其數量尚非巨量，且被告供稱該安非他命係供伊與甲○○二人施用，衡情實屬相
    當，與常情並無相違，尚難使人確信該數量之安非他命必非供已施用，而係供販
    賣之用，故亦不能以扣案安非他命之數量達六十餘公克之多，即謂持有者，必係
    供販賣之用。
  (七)綜上所述，本件尚查無積極事証足以証明被告陳素持有本件六包重六十餘公克
    之安非他命係基於販賣營利之意圖而持有。公訴人認被告陳素係基於意圖營利
    販賣之意思而持有該六包安非他命云云，尚屬不能証明。但被告陳素自始供稱
    其持有該安非他命係為供自己及同居人甲○○施用，扣案物品中並有施用安非他
    命之器具可佐，被告陳素並稱其最後施用安非他命之時間為八十八年九月八日
    下午約一時左右（詳同上二○九八二號偵卷第二十一頁背面），而被告陳素為
    警查獲當天所採取之尿液經檢驗結果，確呈安非他命陽性反應，此有姓名、編號
    尿液對照表、台北市立療養院煙毒尿液檢驗報告書在卷可考（同上二○九八二號
    偵卷第一○八頁、第一一一頁），足見被告陳素稱扣案之安非他命係供己施用
    一節，足堪採信，被告持有本件扣案安非他命供己施用，並於八十八年九月八日
    為警查獲等情，至堪認定。
二、按曾為不起訴處分或撤回起訴，而違背第二百六十條規定再行起訴者，應諭知不
    受理判決，刑事訴訟法第三百零三條第四款定有明文。本件被告陳素前曾因於
    八十八年七月間起至同年九月八日止，在台北縣三重市○○路○段一號十五樓之
    四，施用第二級毒品安非他命，為警查獲後，經台北市政府警察局信義分局報請
    偵辦，嗣經台灣板橋地方法院檢察署檢察官於八十八年九月三十日以八十八年度
    毒偵字第九一一號不起訴處分書處分在案，有該案處分書影本在卷可查，則本件
    被告陳素於八十八年九月八日為警查獲持有安非他命供己施用之行為事實，自
    為該不起訴處分之確定效力所及，於未有刑事訴訟法第二百六十條規定之條件下
    ，再行提起本件訴訟，核其起訴，即有刑事訴訟法第三百零三條第四款之情形，
    本件應為不受理之判決。原審判決未詳查及此，遽為被告有罪之判決，核有未洽
    ，被告上訴否認無販賣意圖，為有理由，應將原判決關於陳素部分撤銷，並依
    法諭知被告陳素被訴部分公訴不受理。
據上論斷，應依刑事訴訟法第三百六十九條第一項前段、第三百六十四條、第三百零
三條第四款判決如主文。
本案經檢察官賴俊雄到庭執行職務。
中      華      民      國    九十      年      九      月     十八     日
                                臺灣高等法院刑事第二十三庭
                                    審判長法  官  黃  瑞  華
                                          法  官  宋      祺
                                          法  官  雷  雯  華
右正本證明與原本無異。
如不服本判決應於收受送達後十日內向本院提出上訴書狀，其未敘述上訴之理由者並
得於提起上訴後十日內向本院補提理由書（均須按他造當事人之人數附繕本）。
                                          書記官  黃  嬿  婉
中      華      民      國    九十    年    九        月      二十      日


司法院資訊處製作；財團法人民間司法改革基金會備份。
